臺灣高等法院臺中分院刑事裁定　　　　 94年度交抗字第327號
　　抗　告　人　交通部公路總局臺中區監理所
　　受 處分 人　甲○○
上列抗告人因受處分人違反道路交通管理處罰條例聲明異議案件
，不服臺灣臺中地方法院中華民國九十四年五月二十四日所為裁
定（九十四年度交聲字第一七一號）提起抗告，本院裁定如左：
    主      文
抗告駁回。
    理      由
一、抗告意旨略以：本件受處分人確有駕駛人行道，並肇事致被
    害人孫婉宜受輕傷之違規事實，且本案係發生在道路交通管
    理處罰條例第六十一條修正前，依法務部93年6月18日法規
    字第0930023364號函示，有關民國（下同）93年4月20日修
    正公布之道路交通管理處罰條例第61條，對於該條文施行前
    之道路交通違規事件，認不屬中央法規標準法第18條「受理
    人民聲請許可案件」採從新從優之類型，似仍宜依實體從舊
    ，程序從新原則處理，即適用行為時之規定處罰之。原裁定
    關於吊扣駕駛執照六個月部分撤銷並適用新法，似有未洽，
    請求撤銷原裁定，並裁定受處分人新台幣一千八百元，記違
    規點數一點，並吊扣駕駛執照六個月云云。
二、按汽車駕駛人，爭道行駛而有駕車行駛人行道之情形者，處
    新臺幣六百元以上一千八百元以下罰鍰；汽車駕駛人，駕駛
    汽車違反道路交通安全規則，因而肇事致人受傷者，記違規
    點數三點；致人重傷者，吊扣其駕駛執照三個月至六個月，
    道路交通管理處罰條例第四十五條第六款、第六十一條第三
    項分別定有明文。
三、經查：本件受處分人確有於93年5月14日15時20分，駕駛車
    號Ｍ2－0692號自小客車，行經臺中市○○○路○段人行道
    近路燈處，因駕車行駛人行道及肇事致人受輕傷，為臺中市
    警察局第六分局員警舉發違規之事實，此有舉發違反道路交
    通管理事件通知單、交通事故現場圖、調查報告表一、二、
　　談話紀錄表各一份附卷可稽。次查道路交通管理處罰條例第
    六十一條業經總統於93年4月21日以華總一義字第093000776
    01號令修正公布，行政院並依該條例第九十三條規定，於93
    年6月30日以院臺交字第0930086684號令，定於九十三年七
    月一日施行。又本案行為發生於九十三年五月十四日，係屬
    新法施行前之案件，而修正前道路交通管理處罰條例第六十
    一條第三項原係規定「汽車駕駛人，駕駛汽車違反道路交通
    安全規則，因而肇事致人受傷者，吊扣其駕駛執照三個月至
    六個月。」；惟修正後道路交通管理處罰條例第六十一條第
    三項則規定為「汽車駕駛人，駕駛汽車違反道路交通安全規
    則，因而肇事致人受傷者，記違規點數三點；致人重傷者，
    吊扣其駕駛執照三個月至六個月。」，此修正前後法律顯有
    不同，應認係屬法律之變更，且修正後之新法，與修正前之
    舊法比較結果，以新法有利於受處分人。另依學者所見，行
    政秩序罰係對違規行為人之制裁，採取從新從輕原則對於人
    民有利，並不違反人民的信賴保護，而相較於反倫理性、反
    社會性之高度危害社會行為之刑罰處罰對象，尚可「從新從
    輕」，依舉重明輕之法理，對於較低甚至不具倫理非難性之
    行政秩序罰之處罰對象，更應可適用「從新從輕」原則。至
    依中央法規標準法第十八條規定，各機關受理人民聲請許可
    案件，有從新從輕原則之適用，則行政秩序罰係給予人民不
    利之處分，對於人民權利之限制，更甚於受理許可聲請之案
    件，依舉重明輕之法理，更應受「從新從輕」原則之拘束，
    故認行政秩序罰在法律之適用上，亦應類推適用稅捐稽徵法
    第四十八條之三「納稅義務人違反本法或稅法之規定，適用
    裁處時之法律，但裁處前之法律有利於納稅義務人者，適用
    最有利於納稅義務人之法律。」以及刑法第二條第一項「行
    為後法律有變更者，適用裁判時之法律，但裁判前之法律有
    利於行為人者，適用最有利於行為人之法律。」所揭之「從
    新從輕」原則（參陳清秀著「依法行政與法律之適用」一文
    ，收錄於翁岳生編行政法上冊，第189至190頁，89年7月2版
    ）。是原審裁定就受處分人違反道路交通規則肇事致人受輕
    傷部分，援引九十四年二月五日公布，尚未正式施行之行政
    罰法第五條規定及其立法理由，認本件應有「從新從輕原則
    」法理之適用，亦即應適用原處分機關最初裁處時之法律，
    即應適用較有利受處分人之修正後道路交通管理處罰條例第
    六十一條三項前段裁處記違規點數三點，其餘違規部分據以
    援引同條例第四十五條第六款規定，裁處罰鍰新臺幣一千八
    百元，核其認事用法，尚無不合，抗告意旨執此認應適用修
    正前道路交通管理處罰條例第六十一條第三項裁處吊扣駕駛
    執照六個月云云，為無理由，應予駁回。
四、末按法官依據法律獨立審判，憲法第八十條定有明文。各機
    關依其職掌就有關法規為釋示之行政命令，法官於審判案件
    時，固可予以引用，但仍得依據法律，表示適當之不同見解
    ，並不受其拘束；司法行政機關所發司法行政上之命令，如
    涉及審判上之法律見解，僅供法官參考，法官於審判案件時
    ，亦不受其拘束，有司法院大法官會議釋字第216號解釋意
    旨可資參照。雖法務部93年6月18日法規字第0930023364號
    及交通部93年6月29日交路字第0930040431號函釋，認修正
    施行前之道路交通違規案件仍宜依「實體從舊，程序從新」
    原則處理，即依行為時之法律處罰之，然參諸上開說明，法
    院並不受其拘束，附此敘明。
據上論斷，應依道路交通案件處理辦法第二十六條、刑事訴訟法
第四百十二條，裁定如主文。
中　　華　　民　　國　　94　　年　　6　　月　　30 　　日
                 刑事第十庭  審判長法　官　林　照　明
                                   法　官　吳　重　政
                                   法　官　唐　光　義
上列正本證明與原本無異。
不得抗告。
                                   書記官　王　麗　珍
中　　華　　民　　國　　94　　年　　7 　　月　　5 　　日
                                                      Ｉ
